臺灣新竹地方法院民事裁定　　　　　　　　 97年度整字第2號
聲　請　人　中華開發工業銀行股份有限公司
法定代理人　曾垂紀
代　理　人　蔡慧玲律師
相　對　人　遠茂光電股份有限公司
法定代理人　王正明
上列聲請人聲請就相對人遠茂光電股份有限公司裁定終止重整程
序併宣告破產及保全處分事件，本院裁定如下：
    主  文
聲請駁回。
程序費用由聲請人負擔。
    理  由
一、本件聲請意旨略以：
（一）關於聲請裁定終止本院97年度整字第2 號重整程序暨聲請
      同時裁定遠茂光電股份有限公司破產宣告部分：
  １、按關係人會議，未能於重整裁定送達公司後一年內可決重
      整計畫者，法院得依聲請或依職權裁定終止重整，其經法
      院依第三項裁定命重行審查，而未能於裁定送達後一年內
      可決重整計畫者，亦同，公司法第306 條第5 項定有明文
      。上揭公司法第306 條第5 項規定之適用前提即係以法院
      已裁定准予重整程序，重整程序進行中（未停止執行）為
      前提，且係鑑於重整公司協商重整計畫，取得關係人會議
      各組表決權之法定同意數，有其難度，為避免曠日費時，
      令公司重整狀態久懸未決，法律關係長久處於不確定狀態
      ，損害各關係人權益，始於民國（下同）95年增訂，以一
      年作為溝通協調之期間，以促使關係人早日作出具體可行
      之重整計畫。又准許開始重整之裁定，如經抗告者，在駁
      回重整聲請裁定確定前，不停止執行，非訟事件法第188
      條第4 項，固定有明文。惟該條所謂不停止執行，並非限
      制法院，於重整中公司符合公司法第306 條第5 項所定事
      由要件之時，仍不得為終止重整之裁定。本件於97年度整
      字第2 號重整裁定送達公司迄今已逾二年四個月，早已符
      合上開終止重整之條件期間，倘如再待99年度整更字第1
      號裁定駁回重整聲請裁定「確定」，可能期間超過三年遠
      茂公司仍處於重整狀態，債權人原可期待儘速透過法院行
      破產清算公平取償之時程、分配權益，陷於不確定之漫漫
      司法程序，對眾多債權人言，誠屬不公允，於重整公司資
      產淨值為負值時，公司資產既為全體債權人之總擔保，理
      應首重債權人權益之保護，故依公司法第302 條規定，此
      時關係人會議中之股東組即無表決權，即為此理。
  ２、依民事訴訟法第491 條第1 項之規定，抗告，除別有規定
      外，無停止執行之效力。本件原重整程序如經鈞院裁定終
      止，因無其他特別規定，依非訟事件法第46條之規定，即
      準用民事訴訟法抗告程序之規定。亦即，應回歸適用民事
      訴訟法第491 條所定，縱經抗告亦不停止終止重整裁定執
      行之原則。鈞院自亦得同時宣告遠茂光電破產，以維各債
      權人之權益。
  ３、相對人遠茂光電業已資不抵債，負債超出資產將近十倍，
      不能清償債務，且已停止支付，鑑請鈞院為終止重整之裁
      定，同時依職權宣告破產，以維各債權人之權益：
    (1)依遠茂光電99年上半年度之財務報表及會計師查核報告，
      遠茂光電負債高達新台幣（下同）7,566,095,000 元，資
      產僅餘798,237,000 元，負債超出資產近十倍，顯已不能
      清償債務，且實際上亦已停止支付。
    (2)依聲證十第6 頁所示之遠茂光電資產負債表，遠茂光電之
      資產尚有流動資產科目總計294,475,000 元（包含現金及
      約當現金44,713,000元），及基金及投資科目（即償債基
      金）347,230,000 元，合計約3 億2 千萬元可供無擔保債
      權人受償，亦即尚有資產可供組成破產財團，亦足敷清償
      破產財團之費用或債務，宣告破產具有實益，且相較於強
      制執行程序，對於各債權人而言尚得以減省千分八之執行
      費用，就本案相對人延宕重整程序，已嚴重侵蝕各關係人
      受償額之情形而論，鈞院如同時宣告相對人遠茂光電破產
      ，對於各關係人之權益維護，尤具實益。
  ４、爰聲請裁定：遠茂光電股份有限公司依鈞院97年度整字第
      2 號裁定准予重整，所生之重整程序終止，並同時宣告遠
      茂光電股份有限公司破產。
（二）關於聲請保全處分部分：
  １、倘鈞院認應終止本件相對人公司之重整程序，依公司法第
      307 條第2 項之規定，鈞院得於為終止重整之裁定時，並
      依職權宣告相對人公司破產，故鈞院自得依破產法第72條
      之規定，對相對人公司為破產宣告前之保全處分，以避免
      相對人公司隱匿或減少財產，妨礙破產財團之構成，損及
      各債權人之權益。
  ２、破產法第72條：「有破產聲請時，雖在破產宣告前，法院
      得因債權人之聲請或依職權拘提或管收債務人，或命為必
      要之保全處分。」；次按「受益人因信託之成立而享有信
      託利益。」、「對信託財產不得強制執行。但基於信託前
      存在於該財產之權利、因處理信託事務所生之權利或其他
      法律另有規定者不在此限。」分別為信託法第17條第1 項
      前段、第12條第1 項所明定；又依強制執行法第117 條之
      意旨，債權人就債務人因此所享有之利益得為強制執行之
      標的。是以，為避免債務人脫產或隱匿資產致有害破產財
      團之成立，因債務人對信託財產有信託利益，是故債權人
      自得依法就債務人所享有之利益請求為保全處分之聲請。
      本件相對人公司前曾委任第三人林志忠律師代為信託管理
      財產共計19,888,000元，可供構成破產財團，為避免相對
      人公司隱匿或減少財產，妨礙破產財團之構成，損及各債
      權人之權益，自有禁止相對人公司收取對第三人即林志忠
      律師之信託款債權或為其他處分，且第三人亦不得對相對
      人公司為清償，以免相對人公司之資產莫名相繼流失，致
      債權人權益受損。
  ３、相對人公司於其位於湖口之公司（新竹縣湖口鄉新竹工業
      區○○○路22號）及位於新竹之力行廠（新竹科學工業園
      區○○路5 號）內尚有存貨（包含原、物料、在製品、製
      成品等）、機器及設備等動產（聲證四），為防止相對人
      公司隱匿或減少財產、無故處分財產或增加財產負擔或設
      定擔保物權，致影響相關債權人之權益，聲請人亦有聲請
      鈞院命相對人公司就前開存貨、機器及設備等動產不得為
      搬移、讓與、信託、設定他項權利及其他一切處分或增加
      負擔之行為之必要。
  ４、爰聲請裁定：
    (1)禁止相對人公司收取對第三人林志忠律師於合作金庫銀行
      世貿分行，林志忠受託信託財產專戶（帳號：0000-000-0
      00000 ）之信託款受益權或為其他處分，第三人林志忠律
      師亦不得對相對人公司為清償。
    (2)相對人公司就其位於湖口之公司（地址：新竹縣湖口鄉新
      竹工業區○○○路22號）及新竹力行廠（地址：新竹科學
      工業園區○○路5 號）之存貨（包含原、物料、在製品、
      製成品等）、機器及設備等如附表所示之動產，不得為搬
      移、讓與、信託、設定他項權利及其他一切處分或增加負
      擔之行為。
二、經查：本院就相對人遠茂光電股份有限公司聲請重整乙案，
    固以97年度整字第2 號裁定准許重整，惟該裁定業經本院97
    年度整抗字第1 號廢棄，經臺灣高等法院98年度非抗字第12
    8 號駁回再抗告，嗣又經本院於99年12月23日以99年度整更
    字第1 號裁定駁回重整聲請確定（確定日期為：100 年1 月
    11日確定），業據本院調閱前開各案卷宗無訛，是此，相對
    人遠茂光電股份有限公司之重整聲請即屬業經駁回確定在案
    。按准許開始重整之裁定，如經抗告者，在駁回重整聲請裁
    定確定前，不停止執行，非訟事件法第188 條第4 項固定有
    明文；惟若更審之駁回重整裁定確定，依前開條文意旨，原
    重整程序（97年度整字第2 號）即生停止之效力，且該等程
    序亦因原准許重整裁定已然廢棄確定而失其效力，本院自毋
    庸另為終止重整之裁定，要無疑義。從而聲請人聲請本院就
    97年度整字第2 號之重整程序為終止重整之裁定，尚屬無據
    ，應予駁回。又聲請人另聲請於本院為終止重整程序之同時
    併宣告破產乙節，因前述重整聲請駁回確定，原重整程序即
    生停止之效力，依法無從為終止重整之裁定，聲請人此部分
    聲請併為相對人遠茂光電股份有限公司破產宣告亦乏其據，
    應併予駁回。又聲請人另聲請本院依公司法第307 條第2 項
    規定併依職權宣告遠茂光電股份有限公司破產乙節，既因本
    院無由為終止重整之裁定而未得准許如前述，則聲請人聲請
    本院依破產法第72條，對相對人遠茂光電股份有限公司為破
    產宣告前之保全處分，亦有未合，應予駁回。
三、依非訟事件法第21條第2 項、民事訴訟法第95條、第78條規
    定，裁定如主文。
中    華    民    國   100    年    1     月    12    日
                  民事第一庭    法  官  陳順珍
以上正本係照原本作成。
如對本裁定抗告須於裁定送達後10日內向本院提出抗告狀。
中    華    民    國   100    年    1     月    12    日
                                書記官  陳筱筑